臺灣臺南地方法院刑事判決
109年度簡上字第300號
上  訴  人  臺灣臺南地方檢察署檢察官
被      告  陳進揚



上列上訴人因被告違反毒品危害防制條例案件，不服中華民國10
9年8月10日本院109年度簡字第2503號刑事簡易判決（聲請簡易
判決處刑案號：109年度毒偵字第1408號），提起上訴，本院管
轄之第二審合議庭判決如下：
    主  文
原判決撤銷。
本件公訴不受理。
    理  由
一、聲請簡易判決處刑（起訴）事實：
　　陳進揚於109年5月23日4時30分左右，在他位於臺南市○○區○
    ○里00鄰○○○00○0號的住家外面，施用甲基安非他命1次。

二、法律的規定：
  1.109年1月15日修正公布、109年7月15日生效施行的毒品危害
    制條例（新法）第20條第1項規定：「犯第10條之（施用毒
    品）罪者，檢察官應聲請法院裁定，令被告入勒戒處所觀察
    、勒戒，其期間不得逾2月」；第3項規定：「依前項規定為
    觀察、勒戒或強制戒治執行完畢釋放後，3年後再犯第10條
    之罪者，適用前二項之規定」。
  2.根據以上的說明，在新法（於109年7月15日）生效施行之後
    ，刑事被告再次觸犯毒品危害防制條例第10條第1、2項的施
    用第一、二級毒品罪，如果距離上次完成觀察、勒戒或強制
    戒治後已經超過3年，就算期間內曾經因為施用毒品行為被
    起訴、判刑或執行刑罰，檢察官都應該根據毒品危害防制條
    例第35條之1第1款的規定，聲請法院裁定命令被告接受觀察
    、勒戒（可參考最高法院109年度台上大字第3826號大法庭
    裁定內容）。若沒有依照上述規定聲請法院裁定觀察、勒戒
    而直接提起公訴，應該認為檢察官的起訴程序違反法律的規
    定，法院必須依據刑事訴訟法第303條第1款：「案件起訴之
    程序違背規定者，應諭知不受理之判決」，以及第307條：
    「第303條之判決，得不經言詞辯論為之」的規定，不進行
    審理，直接判決不受理，讓檢察官聲請法院命令被告接受觀
    察、勒戒。
　
三、被告承認的起訴事實：
    109年5月23日4時30分左右，施用甲基安非他命1次。

四、被告未曾接受觀察、勒戒：
  1.根據前科表的記載，被告未曾接受觀察、勒戒處分。
  2.檢察官曾於105年12月13日，以105年度營毒偵字第390號緩
    起訴處分書，命令被告前往台南市立安南醫院接受戒癮治療
    ，並定期接受地檢署的尿液採驗。而被告在106年2、3、4月
    接受採尿檢驗，尿液都呈現甲基安非他命類的陽性反應，檢
    察官因此認為被告「未完成戒癮治療」而撤銷緩起訴處分（
    見107年度執字第1432號案全卷）。
　3.毒品危害防制條例第24條第2項附戒癮治療條件緩起訴經撤
    銷者，現行法規定「檢察官應依法追訴」，尚未生效的新法
    則規定「檢察官應繼續偵查或起訴」。然而毒品危害防制條
    例於109年1月15日修正之後，法律不再認為施用毒品的行為
    人只是純粹的犯罪者，而強調是病患性犯人的觀念下，理應
    儘量給予施用毒品者觀察、勒戒或強制戒治的戒癮機會。因
    此，現行法規定中所謂的「追訴」，解釋上應該包含「以偵
    查方式追究刑事責任」及「起訴」兩種意涵，並非只是「起
    訴」。所以，附戒癮治療條件緩起訴經撤銷者，應該由檢察
    官繼續偵查，若被告在3年內未曾接受觀察、勒戒或強制戒
    治，檢察官應該向法院聲請裁定命令被告接受觀察、勒戒。
　　　
五、結論：
　　依照上述說明，本案應該由檢察官向法院聲請命令被告接受
    觀察、勒戒，而不是直接聲請以簡易判決處刑。因此，本院
    認為檢察官的聲請（起訴）程序違反法律的規定，應該依據
    刑事訴訟法第303條第1款、第307條的規定，不開庭審理，
    直接判決不受理。

六、撤銷理由：
    本案既然應該判決不受理，第一審作出有罪判決，法律適用
    上即有錯誤。檢察官提起上訴，主張被告應該先送觀察、勒
    戒，本院認為正確，因此決定撤銷第一審判決，改依第一審
    通常程序審判，並宣示不受理的判決。

依照以上的理由，本院依據刑事訴訟法第455條之1第1項、第3項
、第369條第1項前段、第364條、第452條、第303條第1款、第30
7條等規定，判決如上。
　
本案經檢察官吳維仁聲請以簡易判決處刑及提起上訴。
　
中　　華　　民　　國　　110 　年　　1　　月　　13 　　日
                  刑事第十一庭   審判長法  官 劉怡孜
　　　　　　　　　 
                                       法  官 潘明彥
　　　　　　　　　　　　　　　　　　　
                                       法  官 陳欽賢　
以上正本證明與原本無異。
如不服本判決應於收受本判後20日內向本院提出上訴書狀，並應
敘述具體理由。其未敘述上訴理由者，應於上訴期間屆滿後20日
內向本院補提理由書狀（均須按他造當事人之人數附繕本）「切
勿逕送上級法院」。
  　　　　　　　　　　    　　  　　　書記官　劉庭君
中　　華　　民　　國　　110 　年　　1　　月　　13 　　日